高雄高等行政法院裁定　　　　　　　　　　　　　　 九十二年度再字第十九號
　　　　　　　　　　　　　　　.
再 審 原告　甲○○
訴訟代理人　鄭世賢　律師
參　加　人　丙○○
　　　　　　丁○○
　　　　　　戊○○
　　　　　　己○○
再 審 被告　財政部臺灣省南區國稅局
代　表　人　乙○○　局長
訴訟代理人　辛○○
　　　　　　庚○○
右當事人間因遺產稅事件，再審原告不服本院中華民國九十一年十月三十一日九十一
年度訴字第六０六號判決，提起再審之訴。本院裁定如左：
    主  文
再審原告及參加人之訴均駁回。
訴訟費用由再審原告及參加人負擔。
　　理  由
一、按「有左列各款情形之一者，得以再審之訴對於確定終局判決聲明不服。但當事
    人已依上訴主張其事由或知其事由而不為主張者，不在此限：一、適用法規顯有
    錯誤者。」「確定終局判決所適用之法律或命令，經司法院大法官依當事人之聲
    請解釋為牴觸憲法者，其聲請人亦得提起再審之訴。」「再審之訴應於三十日之
    不變期間內提起。前項期間自判決確定時起算。但再審之理由知悉在後者，自知
    悉時起算。依第二百七十三條第二項提起再審之訴者，第一項期間自解釋公布當
    日起算。」行政訴訟法第二百七十三條第一項第一款、第二項及第二百七十六條
    第一項、第二項、第三項分別定有明文。次按「依民事訴訟法第四百九十六條第
    一項第一款 (註：現行行政訴訟法第二百七十三條第一項第一款）之事由而提起
    再審之訴者，並無行政訴訟法第二十五條第二項但書（註：現行行政訴訟法第二
    百七十六條第二項但書）之適用，良以原判決適用法規有無錯誤，其事由於判決
    效力發生之時，即已存在，而當事人於收受判決之送達時，即已知悉，自不生發
    生在後或知悉在後之問題。」最高行政法院（即改制前行政法院）六十一年裁字
    第二十三號亦著有判例。準此，關於提起再審之不變期間為：（一）以確定判決
    具有行政訴訟法第二百七十三條第一項各款情形之一而提起再審之訴者，其不變
    期間應自判決確定時起算，但再審之理由知悉在後者，自知悉時起算。惟以具有
    行政訴訟法第二百七十三條第一項第一款適用法規顯有錯誤為再審理由者，應自
    判決確定時起算。（二）以確定終局判決所適用之法律或命令經大法官解釋為牴
    觸憲法作為再審理由者，其不變期間自解釋公布當日起算，合先敘明。又行政訴
    訟法第二百七十三條第一項第一款規定適用法規顯有錯誤之再審事由，係指確定
    判決所適用之法規，顯然不合於現行法律規定、或與司法院現尚有效之大法官會
    議之解釋、或現存有效之判例顯然違反者而言（參照學者陳計男著「行政訴訟法
    釋論」第六八八頁）。此所謂適用法規顯有錯誤情形，包含違背判決時現有效之
    司法院大法官會議解釋在內，與同條第二項規定：「確定終局判決所適用之法律
    或命令，經司法院大法官依當事人之聲請解釋為牴觸憲法者」顯不相侔。前者之
    再審理由係指違背確定判決當時有效之大法官會議解釋而言，其不變期間應自確
    定判決之日起算；而依行政訴訟法第二百七十三條第二項規定聲請再審者，其聲
    請人為聲請大法官解釋之當事人，其不變期間則自解釋公布當日起算，併予敘明
    之。
二、本件再審原告因遺產稅事件，不服本院民國（下同）九十一年十月三十一日九十
    一年度訴字第六０六號判決，以原確定判決有行政訴訟法第二百七十三條第一項
    第一款判決適用法規顯有錯誤情形，提起再審之訴。惟查，再審原告主張原確定
    判決所違背之大法官會議解釋為九十二年九月二十六日司法院大法官會議釋字第
    五六六號解釋，然該解釋係在原確定判決之後，自非判決當時有效之司法院大法
    官解釋，揆諸首揭說明，自與行政訴訟法第二百七十三條第一項第一款之規定顯
    不該當，再審原告援引確定判決之後之大法官解釋為原判決適用法規顯有錯誤之
    再審事由，已有未合。又再審原告亦非聲請大法官解釋之當事人，亦無依同條第
    二項規定提起再審之餘地。再者，再審原告既係本於行政訴訟法第二百七十三條
    第一項第一款規定提起再審之訴，則該確定判決適用法規有無錯誤，其事由於判
    決效力發生之時，即已存在，而再審原告於收受判決之送達時，即已知悉，自不
    生發生在後或知悉在後之問題，是其不變期間之起算應自判決確定時起算。準此
    ，本件再審原告係於九十一年十一月十一日收受原判決，有送達證書可稽，因再
    審原告未提起上訴，原判決已於九十一年十二月二日確定，則本件再審原告提起
    再審之訴之期間，應自九十一年十二月三日起算，扣除在途期間十三日，迄至九
    十二年一月十四日（星期二）即已屆滿三十日，惟再審原告遲至九十二年十月二
    十七日始聲請再審，有本院加蓋於訴狀上收文戳記所載日期可考，顯已逾越上開
    法定不變期間，應認本件再審之訴為不合法，應予裁定駁回。又依程序不合，實
    體不究之原則，再審原告所提再審之訴既因程序不合法予以駁回，其實體上之主
    張，自毋庸再予審究，併予說明。
三、爰依行政訴訟法第二百七十八條第一項、第九十八條第三項前段、第一百零四條
    、民事訴訟法第九十五條、第八十五條第一項前段，裁定如主文。
中　　　華　　　民　　　國    九十三　　年　  　二　　　月　　二十七　　日
  　　　　　　　　　　　　　　高雄高等行政法院第二庭
                       　　　　           審判長法官  呂佳徵
                               　　　　   法      官  林勇奮
                                 　　　　 法      官  蘇秋津
右為正本係照原本作成。
如不服本裁定，應於裁定送達後十日內以書狀敘明理由，經本院向最高行政法院提出
抗告（須按對造人數附具繕本）；並應預繳送達用掛號郵票六份（每份三十四元）。
中　　　華　　　民　　　國    九十三　　年　  　二　　　月　　二十七　　日
                                          法院書記官  陳嬿如
